# 一揽子交易

提问人：sybspxcpa 时间：2022-11-28 14:20:16
1 、《企业会计准则第 33 号——合并财务报表》（ 2014 ）
第五十一条规定，各项交易的条款、条件以及经济影响符合以下一种或多种情况的，通常应将多次交易事项作为“一揽子交易”进行会计处理：（ 1 ）这些交易是同时或者在考虑了彼此影响的情况下订立的；（ 2 ）这些交易整体才能达成一项完整的商业结果；（ 3 ）一项交易的发生取决于至少一项其他交易的发生；（ 4 ）一项交易单独看是不经济的，但是和其他交易一并考虑时是经济的。如果分步取得对子公司股权投资直至取得控制权的各项交易属于“一揽子交易”，应当将各项交易作为一项取得子公司控制权的交易，并区分企业合并的类型分别进行会计处理。
2 、《企业会计准则第 2 号——长期股权投资》（ 2014 ）通过多次交易分步实现的企业合并，各项交易是否属于“一揽子交易”，应按合并财务报表准则的有关规定进行判断。
3 、企业会计准则解释第 5 号
五、企业通过多次交易分步处置对子公司股权投资直至丧失控制权，应当如何进行会计处理？
答： 企业通过多次交易分步处置对子公司股权投资直至丧失控制权的，应当按照《关于执行会计准则的上市公司和非上市企业做好 2009 年年报工作的通知》（财会[2009]16号）和《企业会计准则解释第 4 号》（财会[2010]15号）的规定对每一项交易进行会计处理。处置对子公司股权投资直至丧失控制权的各项交易属于一揽子交易的，应当将各项交易作为一项处置子公司并丧失控制权的交易进行会计处理；但是，在丧失控制权之前每一次处置价款与处置投资对应的享有该子公司净资产份额的差额，在合并财务报表中应当确认为其他综合收益，在丧失控制权时一并转入丧失控制权当期的损益。
处置对子公司股权投资的各项交易的条款、条件以及经济影响符合以下一种或多种情况，通常表明应将多次交易事项作为一揽子交易进行会计处理：
（ 1 ）这些交易是同时或者在考虑了彼此影响的情况下订立的；
（ 2 ）这些交易整体才能达成一项完整的商业结果；
（ 3 ）一项交易的发生取决于其他至少一项交易的发生；
（ 4 ）一项交易单独看是不经济的，但是和其他交易一并考虑时是经济的。
4 、企业会计准则第 14 号——收入（ 2017 年修订）
第七条 企业与同一客户（或该客户的关联方）同时订立或在相近时间内先后订立的两份或多份合同，在满足下列条件之一时，应当合并为一份合同进行会计处理：
（一）该两份或多份合同基于同一商业目的而订立并构成一揽子交易。
（二） 该两份或多份合同中的一份合同的对价金额取决于其他合同的定价或履行情况。
（三）该两份或多份合同中所承诺的商品（或每份合同中所承诺的部分商品）构成本准则第九条规定的单项履约义务。
5 、企业会计准则第 21 号——租赁（ 2018 年修订）
第十三条 企业与同一交易方或其关联方在同一时间或相近时间订立的两份或多份包含租赁的合同，在符合下列条件之一时，应当合并为一份合同进行会计处理：
（一）该两份或多份合同基于总体商业目的而订立并构成一揽子交易，若不作为整体考虑则无法理解其总体商业目的。
（二）该两份或多份合同中的某份合同的对价金额取决于其他合同的定价或履行情况。
（三）该两份或多份合同让渡的资产使用权合起来构成一项单独租赁。
请教陈版：
关于一揽子交易，目前只是针对合并业务、收入合同、租赁合同，相关准则进行了规定。对于非合并、收入、租赁的业务，但符合“一揽子交易”概念（企业会计准则解释第 5 号）的业务，其他准则也没有规定，该如何处理？
一揽子交易，对交易的对象有什么规定？仅限定交易双方（包括其关联方）吗？
谢谢！

回答人：chenyiwei
“一揽子交易”的识别认定原则普遍适用于各类交易和事项，但在应用于涉及金融工具的“合成”时要很谨慎。具体应用时应结合具体背景分析，不存在“仅限定交易双方（包括其关联方）”等特定限制。